【裁判字號】    97,簡上,651
【裁判日期】    970827
【裁判案由】    賭博
【裁判全文】
臺灣板橋地方法院刑事判決             97年度簡上字第651號
上  訴  人
即  被  告  甲○○
上列上訴人即被告因賭博案件，不服本院九十七年度簡字第二一
一八號，中華民國九十七年四月三十日所為第一審簡易判決（聲
請簡易判決處刑案號：九十七年度偵字第四二七一號），提起上
訴，本院管轄之第二審合議庭判決如下：
    主  文
原判決撤銷。
甲○○意圖營利，供給賭博場所，處有期徒刑月，如易科罰金
，以新臺幣壹仟元折算壹日。緩刑貳年。
扣案麻將壹副、牌尺肆枝、骰子顆、搬風骰子壹顆及新臺幣貳
佰元均沒收之。
    事  實
一、甲○○無前科紀錄，基於意圖營利供給賭博場所之犯意，自
    民國九十七年一月二十一日晚間八時許起，提供其位在臺北
    縣板橋市○○街六十五號四樓住處為賭博場所，並提供其所
    有之麻將一副、牌尺四枝、骰子三顆及搬風骰子一顆作為賭
    具，供自己與在場之友人陳威霖、陳先達、郭俊逸賭博財物
    。其等賭博方式為每底新臺幣（下同）三百元，每臺一百元
    ，四人輪流作莊，先胡牌或自摸者為贏家，由甲○○向胡牌
    或自摸者收取抽頭金一百元，每一圈抽取四次抽頭金，以此
    牟利。嗣於同年月二十二日凌晨一時二十分許，甲○○與陳
    威霖、陳先達、郭俊逸等四人在上址賭博時，為警當場查獲
    ，並扣得甲○○所有之麻將一副、牌尺四枝、骰子三顆、搬
    風骰子一顆、抽頭金二百元及賭資九千五百元（賭資及賭客
    陳威霖、陳先達、郭俊逸部分，由警察機關依社會秩序維護
    法裁處）。
二、案經臺北縣政府警察局板橋分局報告臺灣板橋地方法院檢察
    署檢察官偵查後聲請簡易判決處刑。
    理  由
壹、有關證據能力部分：
一、按傳聞法則之重要理論依據，在於傳聞證據未經當事人之反
    對詰問予以核實，乃予排斥，惟若當事人已放棄對原供述人
    之反對詰問權，於法院審判時表明同意該等傳聞證據可作為
    證據，基於證據資料愈豐富，愈有助於真實發現之理念，並
    貫徹刑事訴訟法修法加重當事人進行主義之精神，確認當事
    人對於證據能力有處分權之制度，傳聞證據經當事人同意作
    為證據，法院認為適當者，亦得為證據。另當事人於調查證
    據時，對於傳聞證據表示「沒有意見」、「對於證據調查無
    意見」，而未於言詞辯論終結前聲明異議，應視為已有將該
    等傳聞證據採為證據之同意，此刑事訴訟法第一百五十九條
    之五定有明文。
二、查本案所引之下列證據，均未據被告甲○○否認其證據能力
    ，亦未於本案言詞辯論終結前聲明異議，則本院審酌該等證
    據並無違法取證或證明力顯然過低之情事，均得採為證據。
貳、實體部分：
一、犯罪事實之認定：
  (一)本件上訴人即被告甲○○固坦承於上揭時間，提供其上址住
    處供自己與友人陳威霖、陳先達、郭俊逸以麻將賭博財物，
    且向胡牌或自摸者收取抽頭金一百元，每一圈抽取四次抽頭
    金之事實，惟矢口否認有何意圖營利供給賭博場所之犯行，
    辯稱：抽頭金是作為伊當天提供香菸、檳榔及飲料的代價，
    雖然打麻將時沒有討論抽頭金的結餘如何利用，但伊打算日
    後另外買宵夜請他們云云。
  (二)經查：
  1.被告自九十七年一月二十一日晚間八時許起，提供其上址住
    處及其所有之麻將一副、牌尺四枝、骰子三顆及搬風骰子一
    顆，供自己與友人陳威霖、陳先達、郭俊逸賭博財物，賭博
    方式為每底三百元，每臺一百元，四人輪流作莊，先胡牌或
    自摸者為贏家，由被告向胡牌或自摸者收取抽頭金一百元，
    每一圈抽取四次抽頭金，嗣於上揭時間為警當場查獲，並扣
    得被告所有之麻將一副、牌尺四枝、骰子三顆、搬風骰子一
    顆及抽頭金二百元等事實，業據被告於警詢、偵查及本院審
    理時坦承不諱，核與證人陳威霖、陳先達於警詢及本院審理
    時證述之情節相符，並有現場照片二張在卷可憑，及麻將一
    副、牌尺四枝、骰子三顆、搬風骰子一顆與抽頭金二百元扣
    案可資佐證，堪以認定。
  2.至被告雖辯稱上情，惟證人陳威霖、陳先達於本院審理時均
    已證稱：打麻將時，甲○○有提供每瓶二十元的寶特瓶裝烏
    龍茶飲料，大約有七、八瓶，去的時候飲料就已經在那邊，
    還有咖啡也是一人一瓶，香煙是伊自己帶的，抽完後，才會
    麻煩甲○○去買，但當天並沒有中途請甲○○去買香菸，都
    是抽自己的煙；抽頭金是打麻將過程中給甲○○提供飲料的
    代價，而不是打完麻將後要去吃宵夜的費用；超過飲料價值
    的抽頭金，不需退還；打麻將過程中沒有說打完麻將要去哪
    裡吃飯，當天打完就要回家等語明確，可徵被告收取之上開
    抽頭金於扣除飲料費用後，結餘全歸被告所有，足見上開抽
    頭金非僅係賭客交予被告購買飲料之費用，實係被告提供上
    址場所予賭客賭博財物之對價，被告並因此從中牟利。是被
    告空言辯稱上情，不足採信。
  3.綜上所述，本案事證明確，被告上揭營利供給賭博場所之犯
    行堪以認定，應依法論科。
二、論罪科刑之法律適用
    核被告甲○○所為，係犯刑法第二百六十八條前段之意圖營
    利供給賭博場所罪。
三、原審依全案卷證資料，認被告罪證明確，予以論罪科刑，固
    非無見，惟查：聲請簡易判決處刑意旨另認被告亦涉有刑法
    第二百六十八條後段之意圖營利聚眾賭博罪嫌等語。然按所
    謂「聚眾」是指聚合多數人而言，參酌司法院大法官會議釋
    字第一四五號解釋「所謂多數人包括特定之多數人在內」之
    旨意，「聚眾」不僅指不特定之多數人，且包括特定之多數
    人在內；至其人數應視立法意旨及實際情形而定（臺灣高等
    法院暨所屬法院六十七年度法律座談會刑事類第十九號研討
    結果、大法官會議釋字第一四五號解釋參照）。查證人陳威
    霖、陳先達及郭俊逸於警詢均陳稱：當天是一起聊天泡茶後
    相約一起打麻將等語，陳威霖並於本院審理時證稱：當天是
    何人打電話叫伊過去，已經忘記了等語，另陳先達於本院審
    理時證稱：是被告打電話叫伊下班後去他家等語，是依上開
    證人之證詞，至多僅能證明被告打電話邀請證人陳先達至其
    住處之事實；且以被告於上揭時間邀聚友人前往以麻將賭博
    之情形而言，並未達於特定或不特定多數人可以任意加入、
    退出之聚眾程度，是尚乏證據證明被告有聚集多數人至其住
    處賭博之行為。此外，復查無其他積極證據足證被告有聲請
    人所指之聚眾賭博犯行，本案關於被告被訴聚眾賭博部分，
    不能證明被告犯罪，因此部分與前開論罪科刑部分有想像競
    合犯之裁判上一罪關係，應不另為無罪之諭知。而原審就此
    部分已受請求之事項未予判決，與法尚有未合。本件被告執
    詞上訴，否認犯行，雖無理由，惟原審判決既有上開漏未審
    酌之處，仍應由本院管轄之第二審合議庭撤銷改判。爰審酌
    被告並無前科，有臺灣高等法院被告前案紀錄表一份在卷可
    憑，素行良好，暨其犯罪之動機、目的、手段、提供賭博場
    所之時間短暫、營利所得甚微、所為對於社會善良風氣之危
    害程度非鉅及犯罪後猶飾詞圖卸刑責之態度等一切情狀，量
    處如主文所示之刑，並諭知易科罰金之折算標準，以示儆懲
    。
四、扣案麻將一副、牌尺四枝、骰子三顆、搬風骰子一顆，均係
    被告所有供上開犯罪所用之物；又扣案抽頭金二百元，為被
    告所有因犯罪所得之物，爰分別依刑法第三十八條第一項第
    二款、第三款規定宣告沒收之。至於在賭檯上之賭資九千五
    百元，分屬賭客陳威霖等人所有，核與被告本案犯行無關聯
    性，爰不為沒收之諭知，附此敘明。
五、末查，被告前未曾因故意犯罪受有期徒刑以上刑之宣告，有
    臺灣高等法院被告全國前案紀錄表一份附卷可稽，素行良好
    ，而其上揭犯罪情節並非重大，偶因一時失慮，致罹刑典，
    經此偵審程序及刑之宣告等教訓後，當知所警惕，信無再犯
    之虞，本院因認其所宣告之刑，以暫不執行為適當，併予宣
    告如主文所示之緩刑，以啟自新。
據上論斷，應依刑事訴訟法第四百五十五條之一第一項、第三項
、第三百六十九條第一項前段、第三百六十四條、第二百九十九
條第一項前段，刑法第二百六十八條前段、第四十一條第一項前
段、第七十四條第一項第一款、第三十八條第一項第二款、第三
款，刑法施行法第一條之一第一項、第二項前段，判決如主文。
本案經檢察官林珮菁到庭執行職務。
中    華    民    國    97    年    8     月    27    日
                  刑事第九庭  審判長法  官  樊季康
                                    法  官  劉元斐
                                    法  官  張筱琪
以上正本證明與原本無異
本判決不得上訴
                                    書記官  林怡君
中    華    民    國    97    年    8     月    27    日
附錄本案論罪科刑法條全文：
中華民國刑法第268條
意圖營利，供給賭博場所或聚眾賭博者，處 3 年以下有期徒刑，
得併科 3 千 元以下罰金。


司法院資訊處製作；財團法人民間司法改革基金會備份。
